【裁判字號】    97,訴,44
【裁判日期】    970430
【裁判案由】    侵權行為損害賠償
【裁判全文】
臺灣花蓮地方法院民事判決                97年度訴字第44號
原      告  甲○○
            丙○○
                      號
            丁○○
兼共    同
訴訟代理人  乙○○
被      告  戊○○
上列當事人間因公共危險等案件，原告提起刑事附帶民事訴訟請
求侵權行為損害賠償事件，本院刑事庭裁定（96年度交附民字第
33號）移送前來，本院於中華民國97年4月18日言詞辯論終結，
判決如下：
    主  文
被告應給付原告甲○○新台幣柒拾萬元、原告乙○○新台幣柒拾
萬元、原告丙○○新台幣柒拾萬元、原告丁○○新台幣柒拾萬元
，及均自民國96年11月30日起至清償日止，按年息百分之五計算
之利息。
原告其餘之訴駁回。
訴訟費用由被告負擔十分之七；餘由原告負擔。
    事實及理由
一、原告起訴主張：被告係花蓮市○○路「仁愛」殯葬社負責人
    ，平日亦負責駕駛車號Ｕ９－５７８５號營業小貨車載送其
    從事殯葬業務之禮儀用品往返公司、殯儀館、喪家等地，於
    民國96年8月28日下午1時許，在花蓮市○○路附近小吃店與
    友人飲酒吃飯，竟仍於同日下午3時許，駕駛上開營業小貨
    車，沿花蓮市○○路由北往南行駛，原欲返回其花蓮市○○
    路217巷1弄24號住處，行經美崙山公園下坡路段時，未減速
    慢行，並踰越該路段雙黃線逆向駛入對向車道，適該對向車
    道上有原告乙○○騎乘車號ＷＲＳ－１８８號機車後載訴外
    人即其母胡鳳枝行經該處而突遭被告小貨車左側車頭撞及，
    致原告乙○○人車倒地後，受有五根肋骨骨折、左鎖骨骨折
    、背挫傷、血胸、脾臟破裂併內出血等傷害，胡鳳枝則因機
    車倒時人飛撞上開小貨車左前擋風玻璃處，受有腦裂傷、頭
    骨開放性骨折等傷害，被告於肇事後未為下車查看，且未為
    任何救護行為，即逕行駕車逃逸現場；而胡鳳枝經送醫急救
    後，因腦裂傷不治死亡。原告乙○○、甲○○、丙○○、丁○○為被害人胡鳳枝之子女，胡鳳枝死亡後，原告丙○○因
    日夜思念母親，走路不慎扭傷腳踝，半夜驚醒認為母親在身
    邊，原告丁○○因掛念母親，常出現偏頭痛，以致高血壓竄
    升，原告甲○○無法面對母親離開人世間之事實而傷心，原
    告乙○○與母親最為親近，平時就近照顧母親，如今每日以
    淚洗面，痛苦至極，為此爰依侵權行為之法律關係，請求被
    告給付原告4人慰撫金各100萬元，及自起訴狀繕本送達翌日
    即96年11月30日起至清償日止，按年息百分之五計算之利息
    等語。
二、被告對原告主張之車禍事實及其應負損害賠償責任乙節不爭
    執，惟以：原告請求之慰撫金金額過高，伊無力清償，且原
    告業已領取強制汽車責任保險金188萬元等語置辯。
三、本件經兩造整理並協議簡化爭點結果如下：
  (一)兩造不爭執之事實：被告因本件車禍致胡鳳枝死亡及原告乙○○受傷，被告應對原告4人負賠償慰撫金之責任。
  (二)本件爭點限縮如下：原告請求之慰撫金金額是否過高？
四、本院就上開爭點之判斷：
    按因故意或過失，不法侵害他人之權利者，負損害賠償責任
    ；不法侵害他人致死者，被害人之父、母、子、女及配偶，
    雖非財產上之損害，亦得請求賠償相當之金額，民法第184
    條第1項前段、第194條分別定有明文。本件被告對本件車禍
    之發生，既有過失，而胡鳳枝因此車禍受傷不治死亡，已如
    前述，則被告之過失行為與胡鳳枝之死亡間顯有相當因果關
    係，依前開規定，被告自應負損害賠償責任。原告4人為胡
    鳳枝之子女，其等自得依侵權行為之法律關係，請求被告賠
    償非財產上損害。茲審酌如下：
  (一)按慰藉金核給之標準固與財產上損害之計算不同，然非不可
    斟酌雙方身分資力與加害程度，及其他各種情形核定相當之
    數額，最高法院著有51年台上字第223號判例可參。
  (二)本院審酌原告乙○○現年34歲，為大學畢業，現任職鄉公所
    村幹事，每月薪資為34,500元，名下有房屋1間、土地1筆，
    原告丙○○現年51歲，為國小畢業，目前無業，名下有房屋
    1間，原告丁○○現年47歲，為國小畢業，目前為家管，名
    下有房屋1間、土地1筆，原告甲○○現年37歲，為國小畢業
    ，自由業，年收入約5萬元，名下無財產，而被告為高中畢
    業，目前為殯葬服務業，每月薪資約1、2萬元，名下有西元
    2005年、2003年出廠之汽車2輛，此據兩造陳明在卷，並有
    兩造之稅務電子閘門財產所得調件明細表附卷可稽（見本院
    卷第7、10、79-83頁）。又胡鳳枝為23年7月1日生，本件事
    故發生時年滿73歲，原告4人為胡鳳枝之子女，遭此變故，
    痛失至親，精神上自受有極大痛苦，而被告無視禁止酒後駕
    車之法令，於酒後仍貿然駕車上路，漠視其他用路權人生命
    財產安全，且其於肇事後未下車查看，亦未為任何救護胡鳳
    枝之行為，反駕車加速駛離現場逃逸等情狀，認原告4人請
    求各請求70萬元之精神慰撫金，應屬合理，逾此範圍之請求
    ，尚非允當，應予駁回。
  (三)至被告雖抗辯原告等人業已領取強制汽車責任保險金云云，
    惟按保險人依本法規定所為之保險給付，視為被保險人損害
    賠償金額之一部分；被保險人受賠償請求時，得扣除之，此
    為強制汽車責任保險法第32條所明定。是前開保險給付視為
    損害賠償金額之一部，以加害人為被保險人為要件，倘加害
    人非被保險人，即無前開規定之適用。查原告因本件車禍事
    故所領取關於胡鳳枝部分之強制汽車責任保險金，其被保險
    人為原告乙○○，此為原告乙○○供承在卷（見本院卷第34
    頁），並為被告在庭所不爭執，堪信屬實，揆諸前開說明，
    原告所受領之強制汽車責任保險金自不得作為本件損害賠償
    金額之一部，而予以扣抵，是被告前開所辯，顯有誤解，附
    此敘明。
五、從而，原告本於侵權行為法律關係，請求被告賠償原告4人
    各70萬元，及均自起訴狀繕本送達翌日即96年11月30日起至
    清償日止，按年息百分之五計算之遲延利息之範圍內，為有
    理由，應予准許；逾此部分之請求，即屬無據，應予駁回。
六、本件事證已臻明確，兩造其餘攻擊防禦方法及證據調查，核
    與判決結果不生影響，爰不予一一審酌論述，併此敘明。
七、訴訟費用負擔之依據：依民事訴訟法第79條、第85條第1項
    。
中    華    民    國    97    年    4     月    30    日
                  民事庭法  官  陳燁真
以上正本係照原本作成
如對本判決上訴，須於判決送達後20日內向本院提出上訴狀
中    華    民    國    97    年    4     月    30    日
                        書記官  王心怡


司法院資訊處製作；財團法人民間司法改革基金會備份。
